# 子公司变更为分公司如何处理，陈版

提问人：呼叫帮助 时间：2010-12-30 22:07:09
原来有一家子公司是B，现在想把B公司变成分公司，请问是不是必须把B公司注销后再以其资产设立分公司？

回答人：chenyiwei
回复 报纸 呼叫帮助 的帖子一般是作为投资收益，因为表明实际收回的净资产价值与成本法下母公司投资成本之间的差异，这不是母公司与其自己的股东进行的权益性交易。 但也不排除例外情况。例如如果该母公司为上市公司，采用以股换股的方式（向子公司的5 ％少数股东发行母公司自己的股票，换取其持有的子公司 5 ％股权），发行时溢价较高导致母公司个别报表层面长期投资和资本公积同时增大的，则此时新增的 5 ％长期股权投资的帐面价值与 5 ％净资产价值之间的差额在吸收合并时可以冲减母公司个别报表层面的资本公积，参考上海电气吸收合并上电股份的案例（上海电气 2009 年年报中有披露）。

回答人：chenyiwei
回复 7 楼 呼叫帮助 的帖子目前仍可用。

回答人：chenyiwei
回复 8 楼 windy1978 的帖子 1 、母公司吸收合并子公司：母公司原先就控制子公司，吸收合并子公司仅仅改变了母子公司之间关系的法律形式，但没有改变控制的经济实质，不存在“从不控制到控制”的变化过程，所以会计上作为收回投资而不是企业合并处理。 2 、同受一集团控制下的两个企业之间的吸收合并，该两个企业之间原先不存在控制关系，因此合并方通过吸收合并取得了对被合并方业务的控制权，导致报告主体变化，作为企业合并处理。

回答人：chenyiwei
回复 11 楼 呼叫帮助 的帖子基本上可以这样理解。但要注意：并不是子公司净资产与母公司长期股权投资帐面价值之间的差额全部作为母公司个别报表中的投资收益。其中属于与子公司相关的其他综合收益的部分，母公司也应当继续将其作为其他综合收益计入资本公积，待其实现后转入损益。

回答人：chenyiwei
回复 15 楼 呼叫帮助 的帖子此问题已经讨论过多次，一般做法是： 1 、A公司对B子公司的长期股权投资按投出净资产的帐面价值确定初始投资成本，A公司个别报表层面不确认损益或资本公积。 2 、B公司一般按同一控制下企业合并的原则确定接受A公司投入的资产、负债的初始计量金额。如果B公司的实收资本系根据净资产的评估值确定的，也可以以评估值计量。 过渡期内该净资产变动的承担问题由子公司的设立方案确定。比较合理的做法是由母公司A承担，以避免出现出资净资产价值不同于评估值的情况。

回答人：chenyiwei
回复 18 楼 wadr 的帖子具体没有操作过相关的实务。但个人理解，无论是作为分立还是作为原企业以实物资产投资新设子公司，从增值税抵扣链条的完整性出发，应当由原企业开票给新设的子公司。 请处理过这方面问题的网友指正，谢谢。

提问人：我爱新视野 时间：2011-01-08 18:03:47
假定A有了100%控股子公司B，现A的长期投资成本为 200 万，投入时B公司公允价值为 100 万，现在B公司累计收益 300 万（本年 100万，以前年度 200 万），现在公允价值为 400 万。这样在A的合并报表上体现有B的商誉 100 万。现A公司将B公司注销，使其变成分公司，请问，在A公司单体报表上，要不体现商誉 100 万？如果要保留，相关会计分录如下对否？ 借：拨付所属资金　 400 　　商誉100 贷：长期投资　　 200 　　投资收益　 300 请陈版主指教!

回答人：chenyiwei
回复 21 楼 我爱新视野 的帖子吸收合并后，A的合并报表层面原先针对B的商誉应当体现于A的个别报表中。你建议的会计分录基本上合理。

回答人：chenyiwei
回复 23 楼 海棠 2009 的帖子可以这样理解。楼主的观点本身也没有错，只是把收回的净资产直接作为“拨付所属资金”投入到分公司了。分公司自己建账时对于资产、负债的初始计量应遵循同一原则。

回答人：chenyiwei
回复 25 楼 2009masq 的帖子你所引用的应该是我以前回复的帖子。当初这个帖子里的意见现在也都是成立的。 对于楼主提出的会计分录，如果资产组与子公司法人主体的划分符合上面你所引用的我的回复中的条件，则可以将其并入“拨付所属资金”的金额中，商誉在分公司帐面上体现出来。如果需要考虑对商誉进行重新划分的，则分公司帐面的商誉金额，以及总公司帐面的的“拨付所属资金”的金额都会因此发生改变。

回答人：chenyiwei
回复 27 楼 cwpfa 的帖子国税发[2000]119号在新税法下已经失效。鉴于企业重组问题的复杂性，建议到税务版面发帖子咨询一下相关的问题，发帖询问时请注意表述清楚相关的背景。谢谢。

提问人：2009masq 时间：2012-05-13 13:42:22
回复 chenyiwei 的帖子
A公司下面有B分公司
B分公司直接投资C子公司 A公司收回B分公司的净资产，转做为C子公司的投资 A收回B的净资产 借：其他应收款-B 贷：资本公积盈余公积 专项储备 利润分配-未分配利润 不知道A收回B的净资产正确的会计处理该是什么？

回答人：chenyiwei
借：B各项资产，贷：B各项负债，贷：拨付所属资金，贷：收回分公司损益（差额）。

提问人：cgxx168 时间：2015-08-28 10:26:04
陈版最近遇到这样一个实务： 本公司收购了一家客运分公司，分公司享有A市到B市的客运经营权。审计时，分公司的报表列示与一般子公司没有多大差异，即资产 100 万元、负债 50 万元，未分配列示为 50 万元。评估后净资产作价为 200 万元，增值部分就是A市到B市的客运经营权。 收购时双方约定，评估基准日的债权、债务由原股东享有和承担。分公司的股东转让 150 万元（以评估价）作为本公司对分公司的投入，另 50 万元由分公司的股东投入。本公司将收购的 150 万元转到分公司账上。 请问本公司转入的 150 万元是作为长投处理还是挂往来处理？

回答人：chenyiwei
既然是分公司，那就不会有长期股权投资，应体现为“拨付所属资金”等往来类科目。

提问人：cgxx168 时间：2015-08-31 21:59:41
写错了，应是 贷：拨入所属资金—本公司 150 拨入所属资金—分公司另一投入者 50

回答人：chenyiwei
大致上如此，分公司一般使用“上级拨入资金”科目。

提问人：cgxx168 时间：2015-09-01 09:08:19
请教陈老师，政府行政许可所形成的无形资产 1 、资产负债日是否需要对其者减值测试？ 2 、行政许可所形成的特许权是否可以进行评估？

回答人：chenyiwei
是否进行摊销和减值测试，要考虑该许可有无年限，期满后是否容易续期、续期时是否还需要发生大额成本等因素。

回答人：chenyiwei
如果是通过非同一控制下合并或股权收购方式外购取得的符合可辨认性标准的资质类无形资产，应该可以对其进行评估，存在此类资质的隐性市场，或者可以以不含该资质的股权评估值与含资质的评估值比较取其差额。

提问人：cgxx168 时间：2015-09-01 09:24:59
陈老师由于收购是分公司， 1 、若本公司在汇总报表时是否应当按非同一控制下合并进行报表编制？ 2 、收购时双方约定，评估基准日的债权、债务由原股东享有和承担。但是分公司的账务是延续的，分公司又如何账务处理收购前已经形成的债权、债务？

回答人：chenyiwei
1 、是。 2 、取决于如何实现债权债务剥离给原股东的具体形式，是彻底转移（终止确认）还是法律上不转移但代收代付，或者其他形式。

提问人：cgxx168 时间：2015-09-01 20:28:13
稍作修改下， 本公司收购了一家客运分公司，分公司享有A市到B市的客运经营权。分公司审计确认数为资产 100 万元、负债 120 万元，未分配列示为-20万元。本公司以货币资金 100 万元作为本公司对分公司的投入，另 50 万元由原分公司的负责人以A市到B市的客运经营权投入。A市到B市的客运经营权评估价价为 150 万元，同时双方约定，分公司以 100 万元收购剩下的经营权。 本公司对以货币资金 100 万元作为拨付所属资金处理，分公司收到款项时作为上级拨入资金，分公司向原负责人支付的购买的资产作为无形资产处理。 1 、陈老师上述这样处理是否正确？ 2 、本公司汇总报表时对其未分配列示-20万元如何处理？还是作为无形资产处理还是作为什么处理？

回答人：chenyiwei
1 、大致上可以这样处理。 2 、假设除经营权外其他资产、负债的账面价值和公允价值无差异，则该分公司资产 250 万(其中经营权 150万)，负债 120 万，权益 130 万（=-20+100+50）。

提问人：cgxx168 时间：2015-09-02 00:47:23
假设除经营权外其他资产、负债的账面价值和公允价值无差异，则该分公司资产 250 万(其中经营权 150 万)，负债 120 万，权益 130 万（=-20+100+50）。您说的是对的，但是我的表述没有说清楚， 假设本公司收购日对分公司汇总时，分公司与本公司的拨付资金对冲（本公司对以货币资金 100 万元作为拨付所属资金处理，分公司收到款项时作为上级拨入资金），则分公司报表上原来的未分配-20 万元汇到本公司，本公司将这-20万如何处理？作为负商誉？

回答人：chenyiwei
本公司取得净资产公允价值 130 万，但实际付出了 150 万（ 50 万直接付给），差额 20 万元建议并入无形资产——经营权价值，在剩余年限内摊销。

提问人：cgxx168 时间：2015-09-02 21:18:47
2 、收购时双方约定，评估基准日的债权、债务由原股东享有和承担。但是分公司的账务是延续的，分公司又如何账务处理收购前已经形成的债权、债务？ 点评 chenyiwei 2、取决于如何实现债权债务剥离给原股东的具体形式，是彻底转移（终止确认）还是法律上不转移但代收代付，或者其他形式。 分公司是将债权债务剥离给原股东的具体形式，是法律上不转移，但代收代付。且问您如何处理？

回答人：chenyiwei
此时，分公司不能将其所涉及转移的债权债务终止确认，而应继续保留，发生实际款项收付时才能终止确认。其中发生的与原股东之间的代收代付通过往来科目核算。

提问人：xiaoqingnian 时间：2017-10-30 13:05:59
请教陈版： 子公司变更为分公司如何处理，本年母公司的财务报表是原母公司+新分公司的汇总报表，而上年母公司报表是原母公司报表。请问需要对本年审计报告中母公司报表需要调整比较数，即是否视同上年初就已经变为公司？如果需要调整母公司比较报表，有什么权威性依据吗？谢谢陈老师！！！

回答人：chenyiwei
母公司个别报表的前期比较数据不需要调整。个别报表的编制主体是法人，应按照交易和事项的真实发生情况体现。